臺灣臺北地方法院民事判決
111年度小上字第81號
上  訴  人  沈孟勳


被  上訴人  文荷夏（原名文小溱）


上列當事人間請求返還不當得利事件，上訴人對於民國111年4月
21日本院臺北簡易庭111年度北小字第124號小額訴訟程序第一審
判決提起上訴，本院判決如下：
    主  文
上訴駁回。
第二審訴訟費用新臺幣壹仟伍佰元由上訴人負擔。
    理  由
一、按對於小額程序之第一審裁判之上訴，非以其為違法法令為
    理由，不得為之，又小額訴訟程序之上訴狀內應記載上訴理
    由，並表明：㈠原判決所違背之法令及其具體內容；㈡依訴訟
    資料可認為原判決有違背法令之具體事實，民事訴訟法第43
    6條之24第2項、第436條之25分別定有明文。查本件上訴人
    係以本院臺北簡易庭於民國111年4月21日所為之小額訴訟程
    序第一審判決（下稱原審判決）違背民法第98條、第229條
    第2項前段、第254條規定與證據法則，及原審未行使闡明權
    命當事人為補充或陳述為由提起上訴，堪認上訴人對於原審
    判決有違背何法令之情，已有具體之指摘，是上訴人提起本
    件上訴，應認已具備合法要件，先予敘明。 
二、本件被上訴人起訴主張：上訴人為命理老師，於108年5月6
    日在臺北市○○區○○路000○0號2樓之天德狐仙廟內向被上訴人
    招攬生意，宣稱委請上訴人至家中處理風水事宜之費用只需
    新臺幣（下同）10萬元，被上訴人遂於同日給付上訴人10萬
    元委請上訴人至家中處理風水，詎上訴人遲未依約到府處理
    風水事務，經被上訴人多次催促，仍未履行，被上訴人僅得
    另尋他人到府看風水，並與上訴人合意解除委任關係，上訴
    人並承諾退還所收受之款項，然上訴人遲未退款，爰依民法
    第259條、第179條規定請求上訴人返還10萬元及自受領時起
    之利息。原審判決認兩造已合意解除契約，被上訴人依民法
    第259條第2款、第179條前段規定請求被上訴人返還10萬元
    及自受領時起之利息為有理由，而為被上訴人全部勝訴之判
    決，並依職權宣告假執行及免為假執行。
三、上訴人不服提起本件上訴，其上訴意旨略以：上訴人並無同
    意解除契約，被上訴人亦未合法解除兩造間之委任關係，自
    不生回復原狀、不當得利之問題，原審判決竟未憑證據恣意
    認定兩造後來已同意解除契約云云，違背民法第98條規定及
    證據法則；又被上訴人並未催告上訴人履行事務、於上訴人
    遲未履行時再限期請求履行，原審判決竟認定被上訴人與上
    訴人解除委任關係，亦有違民法第229條第2項前段、第254
    條規定；再者，原審若對上訴人究否同意解除契約、是否遲
    延履約存有疑義，即應行使闡明權請上訴人詳細說明，惟原
    審未命當事人為補充或陳述，應有判決不適用法規、適用不
    當之判決違背法令事由等語，並聲明：㈠原判決廢棄。㈡被上
    訴人於第一審之訴及假執行之聲請均駁回。
四、經查：
　㈠上訴人主張依卷內證據資料及兩造之陳述，均可知上訴人並
    無同意解除契約，被上訴人解除契約亦不合法，原審判決竟
    認定兩造後來已同意解除契約、被上訴人與上訴人解除委任
    關係等節，違背民法第98條、第229條第2項前段、第254條
    規定及證據法則，而有判決不適用法規及適用不當之判決違
    背法令情事云云。惟依民事訴訟法第436條之32第2項規定，
    第469條第6款之判決不備理由或理由矛盾之當然違背法令於
    小額事件之上訴程序並不準用，是於小額事件中所謂違背法
    令，並不包含認定事實錯誤、取捨證據不當或就當事人提出
    之事實或證據疏於調查或漏未斟酌之判決不備理由情形。觀
    諸上訴人所執前揭上訴理由，無非均係涉及原審認定事實職
    權評斷之事項，核屬於事實審法院取捨證據、認定事實之職
    權範圍，此應由事實審法院斟酌全辯論意旨及調查證據之結
    果，依自由心證判斷之，而原審就其取捨證據、認定事實，
    皆已於原審判決理由欄內詳細說明，核其論理過程與民法第
    98條、第229條第2項前段、第254條規定及證據法則均無違
    背，上訴人以此主張原審判決違背法令，顯無理由。
　㈡上訴人另主張原審未行使闡明權命當事人為補充或陳述，亦
    屬違背法令之情云云。惟我國民事訴訟法就事實之主張及證
    據之提出，原則上係採辯論主義，雖民事訴訟法第199條第2
    項規定，審判長應向當事人發問或曉諭，令其為事實上及法
    律上陳述、聲明證據或為其他必要之聲明及陳述；其所聲明
    或陳述有不明瞭或不完足者，應令其敘明或補充之，然係以
    當事人之聲明或陳述有不明瞭或不完足者為限，且審判長並
    無闡明令當事人提出新訴訟資料之義務（最高法院108年度
    台上字第2132號、87年度台上字第901號裁判意旨參照）。
    觀之原審判決，可知上訴人已有對被上訴人之主張為充分之
    陳述，並無陳述不明瞭或不完足之處，又原審亦無闡明令上
    訴人提出新訴訟資料之義務，自難認原審有何未盡闡明義務
    之情事，是以，上訴人以原審未行使闡明權為由主張原審判
    決違背法令，亦無理由。
五、綜上所述，原審判決核無上訴人所指違背法令之情事，上訴
    人提起本件上訴，難認有理由。又本件依上訴人上訴意旨已
    足認其上訴為無理由，爰依民事訴訟法第436條之29第2款規
    定，不經言詞辯論，逕以判決駁回其上訴。 
六、本件第二審訴訟費用，應依民事訴訟法第436條之32第1項準
    用同法第436條之19條第1項，確定其數額為1,500元，應由
    上訴人負擔。
七、據上論結，本件上訴為無理由，依民事訴訟法第436條之29
    第2款、第436條之32第1項、第2項、第449條第1項、第436
    條之19第1項、第78條，判決如主文。
中　　華　　民　　國　　111 　年　　6 　　月　　30　　日
　　        民事第五庭    審判長法　官　 匡  偉
　　                            法　官　 楊承翰
　　　　　　　　　　　　　　　　法　官　 王唯怡
以上正本係照原本作成。
本判決不得上訴。
中　　華　　民　　國　　111 　年　　6 　　月　　30　　日
                                 書記官  林俐如